Inventaris van het archief van het geslacht Van Leyden ook genoemd Van Leyden van Leeuwen, 1707-1780 met enkele retroacta
Nationaal Archief, Den Haag
Familiearchief Van Leyden van Leeuwen
Leyden van Leeuwen, van
1497-1780
35034
0.10 meter; 14 inventarisnummers.
Normale geschreven en gedrukte teksten. De Nederlandstalige stukken van vóór ca. 1700 zijn geschreven in het gotische cursiefschrift, met name in de oud-Hollandse klerkencursief.
Nationaal Archief, Den Haag
Leyden van Leeuwen, Van
Het archief bevat akten en retroakten betreffende de goederen van het geslacht Van Leyden, waaronder met name landerijen in Strijen, over de periode 1497 tot 1780.
Archiefvorming
Geschiedenis van de archiefvormer
Onder deze archivalia zijn er verschillende, die behoord hebben aan Diederik van Leyden, heer van Vlaardingen, Vlaardingerambacht en vele andere heerlijkheden (1695-1764). In een der stukken komt diens vader voor, Pieter van Leyden, heer van Vlaardingen enz. (1666-1736); in een ander een ongehuwde oom Mr. François Adriaen van Leyden van Leeuwen, die in 1726 overleed.
Zie voor de genealogie van het geslacht Van Leyden: Jacobus Kok "Vaderlandsch Woordenboek" XXII ( Amsterdam 1790) blz. 79-88, dat evenwel niet waarheidsgetrouw is ten opzichte van de oudste generaties, voorts "Nederland's Adelsboek"41ste jrg. 1943-1948, blz. 328-332
.Het geslacht Van Leyden van Leeuwen ontleent zijn tweede naam aam de hofstede Leeuwen te Alphen in den Hoorn.
Geschiedenis van het archiefbeheer
De hier beschreven archivalia heeft het Algemeen Rijksarchief (nu Nationaal Archief) in 1955 overgenomen van de Provinciale inspecteur der gemeente- en waterschapsarchieven in Zuid-Holland (Aanwinsten van de Derde Afdeling van het Algemeen Rijksarchief 1955 II nos 63-76). De vindplaats, waar de inspecteur voornoemd ze heeft aangetroffen, is niet bekend.
De rechtstitel is (nog) onbekend.
Inhoud en structuur van het archief
3.20
Inhoud
Helaas is het er ver vandaan, dat de betrokken archivalia een enigszins volledig familiearchief zouden vormen. Het zijn niet meer dan enkele, toevallig bewaard gebleven stukken
Aanwijzingen voor de gebruiker
Openbaarheidsbeperkingen
Volledig openbaar.
Materiële beperkingen
Andere toegang
3.19.31 - Archivalia betrekking hebbende op de Hofstede Leeuwen te Alphen in den Hoorn, 1562-1668
Aanvraaginstructie
Openbare archiefstukken kunnen online worden aangevraagd en gereserveerd. U kunt dit ook via de terminals in de studiezaal van het Nationaal Archief doen. Om te kunnen reserveren dient u de volgende stappen te volgen:
U maakt een profiel aan op www.gahetna.nl, en logt vervolgens in
Via de archiefinventaris (alleen de beschrijvingen met rode nummers) selecteert u het gewenste archiefstuk door op de knop 'Reserveren' te klikken
In het volgende scherm geeft u aan op welke dag u het archiefstuk wilt inzien
Indien u zich bevindt in de studiezaal en een tafelnummer heeft ontvangen kunt u dit nummer vermelden. Als u geen tafelnummer heeft kunt u tafelnummer 777 laten staan
Vervolgens bevestigt u uw reservering door deze te versturen.
Verwant materiaal
Beschikbaarheid van kopieën
Verwante archieven
Later heeft het Algemeen Rijksarchief nog op de hofstede Leeuwen te Alphen in Den Hoorn betrekking hebbende archivalia verworven (aanwinsten Derde Afdeling van het Algemeen Rijksarchief 1958 XXIII). Deze archivalia bleken bij nadere overweging niet bij de hier beschreven stukken gevoegd te kunnen worden, maar zijn afzonderlijk bewaard.
Beschrijving van de series en archiefbestanddelen
- Diederik van Leyden, heer van Vlaardingen, Vlaardinger-ambacht enz. (1695-1764) als commissaris tot de Spijkse dijken en het Pannerdens kanaal., I
  - Minuut van een verzoekschrift van Diederik van Leyden, heer van Vlaardingen enz. aan Gecommitteerde Raden van de Staten van Holland en West-Friesland om een vergoeding te mogen ontvangen van 15 gld. voor het houden van een knecht tijdens zijn tiendaagse inspectiereis als commissaris tot de Spijkse dijken en het Pannerdens kanaal, daar dit bedrag ook is toegekend aan een andere commissaris, burgemeester Hasselaer van Amsterdam., c. 1760; 1; 1 stuk
- Goederen van het geslacht Van leyden., II
  - Landerijen in de polder Oud-Stompaard onder Biert., a
    - Attestatie van de landmeter P.Poortemans omtrent de opmeting van zeker land in de polder Oud-Stompaard, door hem verricht ten verzoeke van mr. François Adriaen van Leyden van Leeuwen en de erfgenamen van de " Joncker van ter Lou", 8 april 1707; 2; 1 stuk
    - Akte van taxatie van zekere landerijen in Oud-Stompaard door de schout en schepenen van Biert ten behoeve van de erfgenamen van Pieter van Leyden, heer van Vlaardingen enz.. Gelijktijdig afschrift afgegeven door de secretaris van Biert., 25 April 1736; 3; 1 stuk
  - Landerijen in Strijen en omgeving., b
    - Akte van schuldbekentenis door Pieter de Koome, landbouwer op de boerderij de Schawagt in de polder Bonaventura in Mookhoek onder Strijen, waarbij hij zich tegenover Diederik van Leyden, heer van Vlaardingen, Vlaardingerambacht enz. verbindt tot betaling van 715 gld. achterstallige huur, 11 Maart 1743; 4; 1 stuk
    - Akte van verkoop door Pieter de Koomen, wonende in de polder Nieuw-Bonaventura onder Strijen, van 25 stuks vee, landbouwwerktuigen en te velde staande gewassen aan Diederik van Leyden, heer van Vlaardingen, Vlaardingerambacht enz. voor 2600 gld. ter gedeeltelijke delging van zijn schuld van 3446 gld., Met bijlage., 12 juni 1753; 5; 2 stukken
    - Aantekeningen betreffende de verhuur van de boerderij de Schawagt onder Strijen, van landerijen in de polders Oud- en Nieuw Bonaventura, de Mookhoek, Oud-Strijen, Oost Zomerland van Heinenoord, van een stuk land onder Moerkerken en tenslotte Beversoord over de jaren 1696-1750, c. 1750; 6; 1 stuk
- Varia, III
  In deze rubriek worden stukken beschreven, die niet in direct verband tot het geslacht Van Leyden staan, maar die - aangetroffen bij de vorige - toch zeer goed aan de leden van deze familie behoord kunnen hebben.
  - Arbitraire uitspraak van Claes heer Assendelft, ridder, Pieter van Roede en de raadsheer Willem van Berendrecht, houdende een limietscheiding tussen het West-ambacht van IJsselmonde en Charlois, 15 April 1497. Afschrift, c. 1500; 7; 1 stuk
  - Testament van Maritgen Harmansdochter, dienstbode van wijlen Jan Janszn. Backer, houtkoper en Griet Jansdochter, verleden voor Willem van Triere, notaris te Haarlem 15 mei 1627. Copia copie afgegeven door de secretaris van Maassluis, 1 November 1628; 8; 1 stuk
  - Stukken betreffende een achterstand van Simonshaven, Schuddebeurs en biert in de extra-ordinaire verponding verschuldigd aan de Ontvanger-generaal van Holland en West-Friesland over de jaren 1714 toe en met 1717 ten gevolge van de fraude door de schout Abraham Sijderveld gepleegd, speciaal de behandeling van deze zaak door de Staten van Holland en West-Friesland en hun Gecommiteerde Raden, 1725, 1750-1753. Afschriften., c. 1753; 9; 1 katern
  - Resolutie van schout en gerechten van Heer Simonshaven en Schuddebeurs, Biert en Stompaard, waarbij zij Jacobus Braat Jacobszn., schout en secretaris, Crijn Pietersse Hennip, schepen van Simonshaven, en Ary Willemse Heyndijk, schepen van Biert, belasten met de ingadering van de hele extraordinaire verponding over de huizen, tienden en heerlijke goederen en van de halve extraordinaire verponding over de landen, door de Staten van Holland en West-Friesland 13 februari 1733 toegestaan, zomede van ordinaire verponding van 1732, 17 April 1733; 10; 1 stuk
  - "Extracten uyt de Contrarollen van verpagtingen van verscheyden Haar Ed. Gr.Mog. domaynen gelegen in Zuyd-Holland etc. gedaen in de jaren 1758, 1759, 1760 en 1761", voornamelijk betrekking hebbende op visserijen, platen en stalen in de Oude en Nieuwe Maas., c. 1761; 11; 1 stuk
  - "Extract uyt een verbaal van inspectie over de Graaflijkheidsdomeinen van Zuydholland gedaan in den jare 1761" betrekking hebbend op de plaat genaamd den Blankert in de Oude Maas, grenzend aan de gorzen van het Oostzomerland van Heinenoord, c. 1761; 12; 1 stuk
    Geschreven in hetzelfde handschrift als inv. no. 11.
  - Akte van dagvaarding van de ambachtsvrouwen, schout en gerecht van Meerdervoort voor twee commissarissen van het Hof van Holland ten verzoeke van baljuw en mannen van de Hoge vierschaar van Zuid-Holland in verband met een omstreden keur tegen de ontheiliging van de Zondag, vast- en bededagen, tegen het vloeken en het ontheiligen van Gods naam, Gedrukte copie., 16 September 1780; 13; 1 stuk
  - "Generale conditien en voorwaarden, waarnaar de heeren Burgemeesteren der Stad Schoonhoven aldaar, van nu voortaan in 't openbaar den meest daar voorbiedende sullen verhuren haare landen op 't stadhuys der voorsz. stede". Gedrukt formulier, zonder datum; 14; 1 stuk